臺灣雲林地方法院刑事判決　　　　　　 95年度簡上字第109號
上　訴　人　臺灣雲林地方法院檢察署檢察官
被　　　告　丁○○
上列被告因竊盜案件，上訴人不服本院中華民國95年5 月2 日95
年度港簡字第92號刑事簡易判決（聲請案號：95年度偵字第62號
），提起上訴，檢察官並當庭擴張犯罪事實，請求審判（95年度
偵字第2106號、第3100號），本院第二審合議庭為第一審判決如
下：
    主      文
原判決關於丁○○部分撤銷。
丁○○連續攜帶兇器竊盜，處有期徒刑柒月。
    事實及理由
壹、犯罪事實：
    丁○○意圖為自己不法之所有，基於概括犯意，連續為下列
    行為：
一、丁○○為林彥存（另案判決確定）之女友。林彥存於民國94
    年12月17日在雲林縣臺西鄉蚊港村三姓保安林養鵝場附近，
    發現乙○所有之車牌號碼WFW-555 號機車，車上有插鑰匙但
    沒油，詎林彥存、丁○○基於共同意圖為自已不法所有之犯
    意聯絡，於同日先一起從家中拿汽油，再共同攜帶汽油回到
    上址加入前揭機車後騎走，而竊取該輛機車，得手後據為已
    有。
二、丁○○又於95年4 月16日下午4 時50分許，在雲林縣麥寮鄉
    ○○村○○路438 號丙○○所經營之鮮友超市內，利用丙○○未注意之機會，持文具架上客觀上足對他人生命、身體、
    安全構成威脅，可供兇器使用之剪刀1 把，剪斷價值新臺幣
    （下同）100 元之女用涼鞋上繩索，將該雙涼鞋穿在腳上得
    手據為己有，而欲走出鮮友超市之際，經丙○○當場發現，
    報警查獲上情。
三、丁○○復於95年6 月1 日上午6 時20分許，前往甲○○位在
    雲林縣臺西鄉○○路99號之明德寺住處房間內（侵入住居部
    分，未據告訴），趁甲○○未注意之際，徒手竊取該房間之
    衣櫥抽屜內現金4,200 元，得手後據為己有。
貳、認定犯罪事實所憑之證據及理由：
一、證據能力部分：
    被告丁○○對檢察官所舉書面供述證據，於審判程序同意作
    為證據，本院審酌該等書面陳述作成時之情況，認為適當，
    依刑事訴訟法第159 條之5 第1 項之規定，認有證據能力。
二、證明力部分：
  (一)被害人乙○於警詢之陳述筆錄。
　(二)被害人丙○○於警詢之陳述筆錄。
  (三)被害人甲○○於警詢之陳述筆錄。
　(四)現場查獲照片7張。
  (五)贓物認領保管單2紙。
  (六)共同被告林彥存於警訊之供述筆錄。
  (七)被告丁○○於警詢及檢察官面前之供述筆錄。
  (八)被告於本院審理時，對前開犯罪事實坦白承認，核於上揭證
    據資料相符，本案事證明確，被告犯行堪以認定，應予依法
    論科。
、論罪科刑之理由
一、行為後法律有變更者，適用行為時之法律。但行為後之法律
    有利於行為人者，適用最有利於行為人之法律，現行刑法第
    2 條第1 項定有明文。被告行為後，刑法業於94年1 月7 日
    修正，於94年2 月2 日公布，並於95年7 月1 日施行，是本
    案被告行為後，法律已有變更。又參酌最高法院95年5 月23
    日第8 次刑事庭會議決議，現行刑法第2 條第1 項之規定，
    係規範行為後法律變更所生新舊法律比較適用之準據法，於
    新刑法施行後，應適用新刑法第2 條第1 項之規定，綜其全
    部罪刑之結果，而為「從舊從輕」之比較。本案涉及法律變
    更之部分經附表所示比較修正前、後刑法之規定，以修正前
    刑法有利於被告，依現行刑法第2 條第1 項規定，自應適用
    修正前之刑法，合先敘明。
二、被告持以竊取上開涼鞋之剪刀1 把，屬一般家用鐵剪，業據
    被告供承在卷，核與被害人丙○○於警詢中所述相符，則此
    剪刀1 把可供剪斷涼鞋上之繫繩，客觀上自足對他人生命、
    身體、安全構成威脅，而皆屬兇器無疑。
三、核被告就犯罪事實一所為，係犯刑法第320 條第1 項竊盜罪
    ；就犯罪事實二所為，係犯第321 條第1 項第3 款攜帶兇器
    竊盜罪；就犯罪事實三所為，係犯刑法第320 條第1 項竊盜
    罪。起訴書就犯罪事實二、三雖未予記載，惟此業經檢察官
    到庭擴張犯罪事實，認有裁判上一罪關係，請求審判，本院
    認為合法正當，自應一併審理。
四、被告就犯罪事實一部分，與林彥存有犯意聯絡及行為分擔，
    為共同正犯。
五、被告上開3 次犯行，時間緊接，觸犯犯罪基本構成要件相同
    之罪名，顯係基於概括犯意反覆為之，應依修正前刑法第56
    條連續犯規定，論以一法定刑較重之攜帶兇器竊盜罪，並加
    重其刑。
六、爰審酌被告曾因施用毒品而送觀察、勒戒，有臺灣高等法院
    被告前案紀錄表1 份在卷可按，可見素行不良，竟仍不知悔
    改，而連續為上開3 次竊盜犯行，履經查獲竟仍不斷再犯，
    惡性顯然不輕，然而，細究被告家庭背景，其父親已往生，
    母親改嫁，被告家中經濟來源僅靠其祖父母，業據被告自承
    在卷，核與個人基本資料查詢結果表1 紙相符，可見被告係
    迫於生活，始為上開竊盜犯行，又所竊之物價值尚低，更何
    況被告已懷孕在身，有安安婦兒聯合診所95年12月22日診斷
    證明書1 紙在卷可考，益見被告生活困窘，又被告於本院審
    理時皆坦承犯行，已有悔意，犯後態度良好等一切情狀，量
    處如主文所示之刑，檢察官請求量處有期徒刑10月，尚有過
    重，本院不採，併予敘明。
七、至被告據以竊取上揭涼鞋所用之剪刀1 把，尚未扣案，且係
    自被害人丙○○商店內文具架上隨手取得，顯非被告所有，
    是不為沒收之宣告，附此敘明。
八、撤銷改判之理由：
    按檢察官聲請以簡易判決處刑之案件，經法院認為有第451
    條之1 第4 項但書之情形者，應適用通常訴訟程序審判之，
    刑事訴訟法第452 條定有明文。又對於簡易判決之上訴，準
    用刑事訴訟法第3 編第1 章及第2 章之規定，管轄第二審之
    地方法院合議庭受理簡易判決上訴案件，應依通常程序審理
    ，其認案件有刑事訴訟法第452 條之情形者，應撤銷原判決
    ，逕依通常程序為第一審判決，法院辦理刑事訴訟簡易程序
    案件應行注意事項第14項亦有規定。原判決對被告犯罪事實
    一之犯行予以論罪科刑，固非無見，惟：
  (一)原判決未及審酌被告犯罪事實二、三之犯行，而僅就聲請簡
    易判決處刑部分即上述犯罪事實一部分之竊盜犯行為判決，
    檢察官上訴意旨指摘原審未及斟酌於此，為有理由。
  (二)原判決所認定之犯罪事實，尚有其他裁判上一罪之犯罪事實
    ，且有屬於刑法第321 條第1 項第3 款之加重竊盜罪，足認
    被告犯罪所應受之刑罰，顯不合刑事訴訟法第449 條第3 項
    所定得以簡易判決處刑之案件。
  (三)綜上，本案有刑事訴訟法第451 條之1 第4 項但書第2 款之
    情形，依上開規定，原審適用簡易判決處刑程序，即有未合
    。檢察官上訴主張原審未審究被告其他部分之犯行，為有理
    由，自應由本院合議庭撤銷原判，並依通常程序審理，為第
    一審之判決。
  (四)至於行為後法律有變更者，依修正前刑法第2 條第1 項之規
    定，以適用裁判時法為原則，如行為時法有利於行為人，則
    例外適用行為時法；依修正後刑法第2 條第1 項規定，以適
    用行為時法為原則，惟如裁判時法有利於行為人，則例外適
    用裁判時法。以往實務見解，認原判決未及比較適用新舊法
    時，上訴後，雖比較結果以舊法有利於行為人，而原判決別
    無其他撤銷事由，仍應以此為由撤銷改判。惟修正後之規定
    係以適用行為時法為原則，因此原判決雖未及比較適用，然
    上訴後，經比較新舊法，行為後之法律並非較有利於行為人
    ，仍應適用行為時法，則原判決適用行為時法即無不當，自
    不構成撤銷之事由，併予敘明（最高法院95年第21次刑事庭
    會議參照）。
肆、適用之法律：
一、刑事訴訟法第455 條之1 第3 項、第452 條、第369 條前段
    、第364 條、第299 條第1 項前段。
二、刑法第2 條第1 項前段、刑法第28條（修正前）、第56條（
    修正前）、第321 條第1 項第3 款。
中　　華　　民　　國　　96　　年　　1 　　月　　26　　日
                  刑事第五庭  審判長法  官   侯廷昌
                                    法  官   楊欣怡
                                    法  官   藍家偉
以上正本與原本無異。
如不服本判決，應於送達後10日內，向本院提出上訴狀。（須附
繕本）
                                    書記官   徐基典
中　　華　　民　　國　　96　　年　　1 　　月　　26　　日
附錄本案論罪科刑法條全文
刑法第320條
意圖為自己或第三人不法之所有，而竊取他人之動產者，為竊盜
罪，處5 年以下有期徒刑、拘役或500 元以下罰金。
意圖為自己或第三人不法之利益，而竊佔他人之不動產者，依前
項之規定處斷。
前二項之未遂犯罰之。
刑法第321條
犯竊盜罪而有左列情形之一者，處6 月以上、5 年以下有期徒刑
：
一　於夜間侵入住宅或有人居住之建築物、船艦或隱匿其內而犯
　  之者。
二　毀越門扇、牆垣或其他安全設備而犯之者。
三　攜帶兇器而犯之者。
四　結夥三人以上而犯之者。
五　乘火災、水災或其他災害之際而犯之者。
六　在車站或埠頭而犯之者。
前項之未遂犯罰之。
附表
┌────────┬────────┬────────┬────────┐
│法        條    │修正前規定      │修正後規定      │新舊法之適用    │
├────────┼────────┼────────┼────────┤
│刑法第320 條第1 │罰金罰鍰提高標準│刑法施行法第1 條│(一)適用修正前規定│
│項法定刑關於罰金│條例第1 條前段之│之1 規定：「中華│。              │
│部分：罰金罰鍰提│規定：「依法律應│民國94年01月07日│(二)本案被告所犯刑│
│高標準條例第1 條│處罰金、罰鍰者，│刑法修正施行後，│法第320 條第1 項│
│前段、現行法規所│就其原定數額得提│刑法分則編未修正│之罪法定刑有罰金│
│定貨幣單位折算新│高為2 倍至10倍。│之條文定有罰金者│刑，且為刑法分則│
│臺幣條例第2 條、│」              │，自94年01月07日│編未修正之條文而│
│刑法第33條第5 款│現行法規所定貨幣│刑法修正施行後，│定有罰金刑者，於│
│                │單位折算新臺幣條│就其所定數額提高│刑法施行法第1 條│
│                │例第2 條規定：「│為30倍，但72年06│之1 修正增訂前，│
│                │現行法規所定金額│月26日到94年01月│其貨幣單位為銀元│
│                │之貨幣單位為圓、│07日新增或修正之│，是被告所犯刑法│
│                │銀元或元者，以新│條文，就其所定數│第320 條第1 項之│
│                │臺幣元之3 倍折算│額提高為3 倍。」│罪罰金刑之提高標│
│                │之。」          │刑法第33條第5 款│準，於適用罰金罰│
│                │刑法第33條第5 款│規定：「罰金：新│鍰提高標準條例第│
│                │規定：「罰金：1 │臺幣1,000 元以上│1條 前段及現行法│
│                │元以上。」      │，以百元計算之。│規所定貨幣單位折│
│                │                │」              │算新臺幣條例第2 │
│                │                │                │條規定換算為新臺│
│                │                │                │幣時，法定刑罰金│
│                │                │                │部分，最高應為罰│
│                │                │                │金新臺幣15,000元│
│                │                │                │。如適用刑法施行│
│                │                │                │法第1 條之1 規定│
│                │                │                │提高30倍，則最高│
│                │                │                │應為罰金新臺幣15│
│                │                │                │,000 元 ，故關於│
│                │                │                │法定刑為罰金部分│
│                │                │                │之提高標準，新法│
│                │                │                │並非較有利於被告│
│                │                │                │，本案關於刑法第│
│                │                │                │320 條第1 項之罪│
│                │                │                │法定刑罰金提高標│
│                │                │                │準部分，應依刑法│
│                │                │                │第2 條第1 項前段│
│                │                │                │規定，適用行為時│
│                │                │                │之法律即罰金罰鍰│
│                │                │                │提高標準條例第1 │
│                │                │                │條前段及現行法規│
│                │                │                │所定貨幣單位折算│
│                │                │                │新臺幣條例第2 條│
│                │                │                │之規定。        │
│                │                │                │(三)法定刑罰金部分│
│                │                │                │，依修正前刑法第│
│                │                │                │33 條 第5 款規定│
│                │                │                │，及罰金罰鍰提高│
│                │                │                │標準條例第1 條前│
│                │                │                │段提高後，再依現│
│                │                │                │行法規所定貨幣單│
│                │                │                │位折算新臺幣條例│
│                │                │                │第2條 換算為新臺│
│                │                │                │幣時，最高應為新│
│                │                │                │臺幣30元以上，依│
│                │                │                │修正後刑法第33條│
│                │                │                │第5款 規定，為新│
│                │                │                │臺幣1,000 元以上│
│                │                │                │，修正後刑法第33│
│                │                │                │條第5 款規定並非│
│                │                │                │較有利於被告，依│
│                │                │                │刑法第2 條第1 項│
│                │                │                │前段規定，應適用│
│                │                │                │修正前刑法第33條│
│                │                │                │第5款 規定。    │
├────────┼────────┼────────┼────────┤
│刑法第28條      │二人以上共同實施│二人以上共同實行│(一)適用修正前規定│
│共同正犯        │犯罪之行為者，皆│犯罪之行為者，皆│。              │
│                │為正犯。        │為共犯。        │(二)修正後刑法將原│
│                │                │                │共同正犯之共同「│
│                │                │                │實施」犯罪，改為│
│                │                │                │「實行」犯罪，剔│
│                │                │                │除完全未參與犯罪│
│                │                │                │相關行為之實行的│
│                │                │                │陰謀共同正犯及預│
│                │                │                │備共同正犯，屬行│
│                │                │                │為可罰性要件之變│
│                │                │                │更，應依刑法第2 │
│                │                │                │條第1 項，選擇應│
│                │                │                │適用之法律。而本│
│                │                │                │案被告皆著手實行│
│                │                │                │竊取之行為，則無│
│                │                │                │論適用修正前後之│
│                │                │                │刑法，皆構成共同│
│                │                │                │正犯，則修正後之│
│                │                │                │刑法並非有利於被│
│                │                │                │告，依刑法第2條 │
│                │                │                │第1 項前段之規定│
│                │                │                │，應適用行為時即│
│                │                │                │修正前刑法第28條│
│                │                │                │之規定。        │
├────────┼────────┼────────┼────────┤
│刑法第56條      │連續數行為而犯同│已刪除。        │(一)適用修正前規定│
│連續犯          │一罪名者，以一罪│                │。              │
│                │論。但得加重其刑│                │(二)被告於本案係基│
│                │至二分一。      │                │於概括犯意連續為│
│                │                │                │之，依修正前刑法│
│                │                │                │第56條規定，應以│
│                │                │                │一罪論，並加重其│
│                │                │                │刑，於適用新法時│
│                │                │                │應分論併罰，修正│
│                │                │                │後刑法之規定並非│
│                │                │                │較有利於被告，依│
│                │                │                │刑法第2 條第1 項│
│                │                │                │前段規定，仍應適│
│                │                │                │用修正前刑法第56│
│                │                │                │條規定。        │
└────────┴────────┴────────┴────────┘
